【裁判字號】    94,簡上,474
【裁判日期】    950323
【裁判案由】    偽造文書等
【裁判全文】
臺灣桃園地方法院刑事判決             94年度簡上字第474號
上  訴  人
即  被  告  乙○○
上列上訴人因偽造文書等案件，不服本院九十四年度壢簡字第一
八一三號，中華民國九十四年十月二十五日第一審刑事簡易判決
（檢察官聲請簡易判決處刑案號：臺灣桃園地方法院檢察署九十
四年度偵字第一四五七○號），提起上訴，本院管轄之第二審合
議庭判決如下：
    主  文
原判決撤銷。
乙○○行使偽造私文書，足以生損害於他人，處有期徒刑肆月，
如易科罰金，以參佰元折算壹日。
扣案國泰世華銀行所核發卡號為伍肆參參0000000參壹捌
零參號信用卡於民國玖拾肆年柒月貳拾日在ＴＥＳＣＯ特易購商
店消費之特約商店存根聯上偽造「甲○○」之署名壹枚沒收。
    事  實
一、乙○○原係甲○○之華蓁實業公司同事，於民國九十四年七
    月二十日上午十時許，見甲○○所有車牌號碼為ＣＰＳ－三
    八三號重型機車停放在桃園縣中壢市○○路五號華蓁實業公
    司旁，且該車之置物箱未緊閉，竟萌生為自己不法所有之意
    圖，徒手開啟該機車之置物箱後，竊取置於其內之皮包一只
    （內有甲○○所有之國泰世華商業銀行核發之卡號為000
    0000000000000號之信用卡、家樂福出入證、
    駕照各一紙及現金新臺幣《下同》七百元）得手後，將上開
    皮包、家樂福出入證及駕照各一紙丟棄在附近水溝內，現金
    則花用殆盡。乙○○於取得上開信用卡後，旋基於偽造、行
    使偽造私文書及詐欺取財之概括犯意，先於同日上午十時四
    十三分起，至設於桃園縣中壢市ＴＥＳＣＯ特易購賣場內之
    金飾商店，向店員表示欲購買金飾，並於結帳時交付系爭信
    用卡予特約商店服務人員在簽帳端末機刷卡辨識，於取得授
    權碼後印制載有卡號、銷售日期等資料之簽帳單（一式二聯
    ，包括持卡人存根聯及特約商店存根聯），被告復於該簽帳
    單第一聯（即特約商店存根聯）之持卡人簽名欄上偽簽「甲
    ○○」之署名一枚，以表示「甲○○」確認交易金額及標的
    ，並同意依據信用卡持卡人合約條件，按簽帳單金額付款予
    發卡銀行之意思，偽造不實之信用卡簽帳單後，持交予該特
    約商店服務人員收執核對，核對後服務人員再行交付另聯未
    簽名之簽帳單予乙○○收執，以此方式行使之，致如該商店
    人員陷於錯誤允予簽帳消費並交付所購之財物，因而詐得價
    值約新台幣七千元之金飾二件（起訴書誤載為金項鍊二條）
    ，並使發卡之國泰世華銀行於該特約商店請款時，亦有誤認
    而代為墊付款項，均足生損害於真正名義人「甲○○」、國
    泰世華銀行及前揭商店。乙○○得手後，復於同日上午十一
    時四分許，至位在桃園縣中壢市○○○路○段九十六號詠虹
    珠寶銀樓內，向不知情之店員出示前揭信用卡，表示欲購買
    戒指一枚，並出示前揭信用卡予該店人員在簽帳端末機刷卡
    辨識，欲以同前方式詐取財物，然因故無法取得授權，致交
    易無法成功，而未得逞。而甲○○發現其皮包遭竊後，乃於
    九十四年七月二十一日報警，警方先行調閱前揭信用卡之刷
    卡紀錄，復調取上開店家錄影畫面供甲○○指認，甲○○確
    認刷卡之人即係其同事乙○○無訛，警方旋於同年八月二日
    凌晨四時許，在桃園縣中壢市○○路及吉林路口前尋獲乙○
    ○，並自其身上起出前開甲○○所有之信用卡一張及其詐得
    之金飾二件，因而查獲上情。
二、案經甲○○訴由桃園縣政府警察局報請臺灣桃園地方法院檢
    察署檢察官偵查起訴。
    理  由
一、訊之被告乙○○對於上開犯罪事實，於警詢、檢察官偵訊及
    本院審理時均坦承不諱，核與告訴人甲○○指述相符，並有
    國泰世華商業銀行持卡人甲○○、卡號為00000000
    00000000號信用卡於九十四年七月二十一日之交易
    一覽表一紙、國泰世華商業銀行信用卡業控部於九十四年八
    月二十六日以（九四）國世卡控字第○六一一號函檢送之刷
    卡存根聯一紙及贓物領據一紙在卷足憑。是堪認被告自白與
    事實相符，應可採為論罪科刑之依據。綜上，本件事證明確
    ，被告犯行洵堪認定，應依法論科。
二、按特約商店之簽帳單為一式二聯（即持卡人存根聯及特約商
    店存根聯），其中持卡人存根聯係供持卡人自己留存以為收
    據，商店存根聯則係由特約商店留存，以供日後寄交發卡銀
    行對帳用之依據，均係以文字為一定之意思表示，而持信用
    卡刷卡消費時，在簽帳單上簽署姓名，除表示已收受特約商
    店所交付之交易標的物或消費標的，並確認該筆消費之憑證
    ，具有表示法律上權利義務關係之證明，故簽帳單性質上除
    與收據相同外，並且為信用卡發卡銀行依據此向簽帳人收款
    之憑證，屬私文書之一種。是被告竊取甲○○之皮包一只部
    分，係犯刑法第三百二十條第一項之普通竊盜罪，而被告於
    竊得甲○○之信用卡後，冒「甲○○」之名義，於九十四年
    七月二十日上午十時四十三分許持卡至桃園縣中壢市ＴＥＳ
    ＣＯ特易購賣場內之金飾店購買金飾二件，並在信用卡簽帳
    單上偽簽「甲○○」之署名而偽造屬私文書之簽帳單後，持
    以交付予商店人員以為行使，以此詐取財物部分，則係犯刑
    法第二百十六條、第二百十條之行使偽造私文書罪、第三百
    三十九條第一項之詐欺取財罪；而被告復持該信用卡，於同
    日上午十一時四分許，至桃園縣中壢市○○○路○段九十六
    號之詠虹珠寶銀樓內，欲再次詐取財物然未得逞部分，係犯
    刑法第三百三十九條第三項、第一項之詐欺取財罪。而被告
    於簽帳單上偽造「甲○○」署名之行為，係偽造私文書之階
    段行為，又其偽造私文書後進而行使，偽造私文書之低度行
    為，為行使偽造私文書之高度行為所吸收，均不另論罪。而
    被告先後二前次詐欺取財之犯行，時間緊接，方法相同，且
    均觸犯構成要件相同之罪，顯係基於概括犯意為之，雖有既
    遂、未遂之分，仍成立連續犯，應依刑法第五十六條規定論
    以詐欺取財既遂罪，並加重其刑。被告所犯上述普通竊盜罪
    、行使偽造私文書罪及連續詐欺取財罪間，有方法、目的或
    原因、結果之牽連關係，為牽連犯，應從一重以連續行使偽
    造私文書罪處斷。
三、沒收部分：被告持前揭信用卡至設於桃園縣中壢市ＴＥＳＣ
    Ｏ特易購賣場內之金飾店內消費時，在簽帳單之商店存根聯
    上被告偽簽之「甲○○」署名一枚，係偽造之署名，應依刑
    法第二百十九條之規定沒收；至簽帳單之持卡人存根聯，被
    告雖未於其上偽簽「甲○○」署名，然持卡人存根聯係被告
    因犯罪所得之物，且係交由被告保管，當屬被告所有，惟被
    告於偵查中供承業已將之丟棄，是顯已滅失，自無庸為沒收
    宣告之諭知，併此敘明。
四、原審以被告罪證明確，據以論罪科刑，固無不當。惟按犯人
    因犯罪行為所領得之物，必以屬於犯人所有，而犯人以外非
    並無權利者為限，始得沒收，刑法第三十八條第三項定有明
    文；（最高法院四十年臺非字第五號判例意旨可資參照），
    經查，警方嗣於九十四年八月二日凌晨四時許，在桃園縣中
    壢市○○路及吉林路口查獲時，確自被告身上起出金飾二件
    ，被告亦坦言該金飾係其詐得之財物，是該金飾縱屬被告犯
    罪所得之物，然被害人即前揭商店仍得依法請求返還之，並
    非毫無權利，且依一般社會通念，該金飾二件所有權仍屬前
    揭商店所有，而非屬於被告，依首揭說明，自不得宣告沒收
    ，原審予以宣告沒收，顯屬違法；再者，原審判決之犯罪事
    實及理由均係引用檢察官聲請簡易判決書之記載，而於檢察
    官聲請簡易判決處刑書之犯罪事實欄已明確記載被告竊取甲
    ○○皮包之犯行，於證據並所犯法條欄內亦引用刑法第三百
    二十條第一項，惟原審判決於據上論斷欄內漏未記載刑法第
    三百二十條第一項，容有未洽；另檢察官就被告於扣案簽帳
    單之商店存根聯上偽造「甲○○」署名部分，聲請依刑法第
    二百十九條宣告沒收，原審於主文欄內雖有為宣告沒收之諭
    知，然於據上論斷欄內亦漏未引用刑法第二百十九條，此部
    分亦有未洽。上訴人以原審量刑過重，提出上訴，雖無理由
    ，然原審判決既有上開不當之處，仍應由本院就原審判決予
    以撤銷改判。爰審酌被告年輕力盛，不思循正當管道獲取財
    富，竟運用智慧於不法之途，雖其坦承犯行，尚知所悔過，
    然其迄今尚未與被害人達成和解並賠償損失等一切情狀，量
    處如主文第二項所示之刑，並諭知易科罰金之折算標準。扣
    案偽造甲○○名義之ＴＥＳＣＯ特易購簽帳單商店存根聯上
    偽造「甲○○」簽名壹枚，分別依前揭規定宣告沒收之。
五、被告經合法傳喚，無正當理由不到庭，爰不待其陳述，逕行
    一造辯論而為判決。
據上論斷，依刑事訴訟法第四百五十五條之一第一項、第三項、
第三百六十九條第一項前段、第三百六十四條、第三百七十一條
、第二百九十九條第一項前段，刑法第五十六條、第二百十六條
、第二百十條、三百二十條第一項、第五十五條、第四十一條第
一項前段、第二百十九條，罰金罰鍰提高標準條例第一條前段、
第二條，判決如主文。
本案經檢察官廖先志到庭執行職務。
中    華    民    國  九十五  年    三    月  二十三  日
                      臺灣桃園地方法院刑事第十庭
                        審判長法   官  江德民
                              法   官  許炎灶
                              法   官  柯姿佐
上正本證明與原本無異。如不服本判決，應於判決送達後10日內
向本院提出上訴狀（應附繕本），上訴於臺灣高等法院。
                              書記官   蔡紫凌
中    華    民    國  九十五  年    三    月  二十三  日


司法院資訊處製作；財團法人民間司法改革基金會備份。
